【裁判字號】    99,上易,1023
【裁判日期】    991025
【裁判案由】    詐欺
【裁判全文】
臺灣高等法院高雄分院刑事判決        99年度上易字第1023號
上  訴  人
即  被  告  甲○○
上列上訴人因詐欺案件，不服臺灣高雄地方法院99年度易字第12
39號中華民國99年8 月12日第一審判決（起訴案號：臺灣高雄地
方法院檢察署99年度偵字第1239號），提起上訴，本院判決如下
：
     主  文
上訴駁回。
     理  由
一、按不服地方法院之第一審判決而上訴者，須提出上訴書狀，
    並應敘述具體理由，上訴書狀未敘述上訴理由者，應於上訴
    期間屆滿後20日內補提理由書於原審法院。逾期未補提者，
    原審法院應定期間先命補正。但上訴書狀已敘述理由，惟所
    敘述者非屬具體理由，則屬不符上訴之法定程式，由第二審
    法院以其上訴不合法律上程式，判決駁回，不生定期命補正
    之問題，刑事訴訟法第350 條第1 項、第361 條、第362 條
    、第367 條定有明文。
二、再所稱具體理由，係指須就不服之判決為具體之指摘而言，
    如僅泛稱原判決認事用法不當或採證違法、判決不公等，均
    非具體理由（法院辦理刑事訴訟案件應行注意事項第162 點
    參照）。復按「所謂具體理由，必係依據卷內既有訴訟資料
    或提出新事證，指摘或表明第一審判決有何採證、認事、用
    法或量刑等足以影響判決本旨之不當或違法，而構成應予撤
    銷之具體事由，始克當之（例如：依憑證據法則具體指出所
    採證據何以不具證據能力，或依憑卷證資料，明確指出所為
    證據證明力之判斷如何違背經驗、論理法則）；倘僅泛言原
    判決認定事實錯誤、違背法令、量刑失之過重或輕縱，而未
    依上揭意旨指出具體事由，或形式上雖已指出具體事由，然
    該事由縱使屬實，亦不足以認為原判決有何不當或違法者（
    例如：對不具有調查必要性之證據，法院未依聲請調查亦未
    說明理由，或援用證據不當，但除去該證據仍應為同一事實
    之認定），皆難謂係具體理由，俾與第二審上訴制度旨在請
    求第二審法院撤銷、變更第一審不當或違法之判決，以實現
    個案救濟之立法目的相契合，並節制濫行上訴」（最高法院
    97年度台上字第892 號判決意旨參照）。是如上訴理由書狀
    並未依據卷內訴訟資料，具體指摘原判決認事用法有何違法
    或不當之情形，即屬上訴未敘述具體理由。又上訴書狀未敘
    述具體理由者，其上訴即屬於刑事訴訟法第362 條前段所定
    「上訴不合法律上之程式」之情形，第二審法院自應依同法
    第367 條之規定，以判決駁回之。
三、上訴人即被告甲○○因犯刑法第30條第1 項、同法第339 條
    第1 項之幫助詐欺取財罪，經原審判決有期徒刑3 月，如易
    科罰金以新台幣1 千元折算1 日在案。被告不服提起上訴，
    略以：被告已經很久都無工作了，急需要錢養家，其心理
    上想說如有任何工作機會要好好把握，當看報紙找工作時候
    ，卻遭人騙取帳戶作為犯案用途，實是被告所不知情的情況
    之下遭他人利用。被告就是不清楚有這種的詐騙方法，基
    於被告雖可預見依一般社會生活之通常經驗，也不可能輕易
    把帳戶轉交他人行詐騙之術。就如判決文所述，時下以電話
    詐騙使被害人操作銀行自動櫃員機或匯款而詐取金錢之行為
    甚為猖獗，且廣為媒體報導及政府有關機關防詐之宣導，難
    道被害人乙○○不知媒體的報導及有關機關的宣導嗎？被
    害人都會上當被騙了，難道被告會知道看報紙找工作也會遭
    遇詐騙集團利用。比較之下，雖然被告與被害人都是遭他人
    利用，但被告判刑3 月徒刑，實是量刑過重，被告也是情有
    可原，望從輕量刑，實感德澤，為此提上訴。
四、查被告甲○○於偵查中業已自陳：曾聽聞詐騙集團使用人頭
    提款卡詐騙被害人之事，過去求職亦無須交付提款卡及密碼
    等語（見偵卷第8 至9 頁）；證人即同居友人郭秀盆於原審
    審理時亦證稱：找工作伊覺得不用需要帳簿那些資料，伊也
    有跟被告說最近詐騙集團很多等語（見原審卷第29頁），再
    參之被告甲○○曾任房地產仲介之社會歷練以觀（見偵卷第
    7 頁）；足見被告確可預見將提款卡及密碼等有關個人財產
    、身分之物品，淪於他人手中，極可能被利用為與詐騙有關
    之犯罪工具。
五、又按金融存款帳戶，事關存戶個人財產權益之保障，與存戶
    之印鑑章結合，其專屬性、私密性更形提高，除非本人或與
    本人具密切之關係者，難認有何理由可自由流通使用該存摺
    、印章，一般人亦均有應妥為保管存摺、印鑑章，以防止存
    摺、印鑑章被他人冒用之認識，縱有特殊情況偶有將存摺、
    印鑑章交付他人之需，亦必深入瞭解其用途後再行提供以使
    用，恆係吾人日常生活經驗與事理；且按金融帳戶為個人理
    財工具，申請開設金融帳戶並無任何特殊之限制，一般民眾
    皆可以存入最低開戶金額之方式申請之，且一人均可在不同
    金融機構申請多數之存款帳戶使用，此乃眾所週知之事，而
    時下以電話詐騙促使被害人操作銀行自動櫃員機或匯款而詐
    取金錢之行為甚為猖獗，且廣為媒體報導，並經政府有關機
    關呼籲防詐。則依一般人之社會生活經驗，苟不以自己名義
    申請開戶，卻向不特定人蒐集他人之帳戶供己使用，其目的
    極可能利用該帳戶供作非法詐財之用，應可預見。酌之本件
    被告，案發時年屆53歲，有年籍資料在卷可參，係一智慮成
    熟之成年人，對於上情自無法諉為不知。竟仍提供其同居女
    友郭秀盆之提款卡、密碼供他人使用，足認被告確有幫助他
    人詐欺取財之不確定故意甚明；上情業據原審已詳敘其所憑
    之依據、證據取捨及得心證之理由，並對被告所辯因找工作
    不知情被騙提款卡等情，何以不足取信，亦依據卷內資料予
    以指駁及說明，從形式上觀察，原判決並無認定事實錯誤、
    違背法令、判決適用法則不當之情形；被告上訴意旨乃執前
    詞為辯，自非可取。
六、關於刑之量定，係實體法上賦予法院得為自由裁量之事項，
    倘其未有逾越法律所規定之範圍，或濫用其權限，即不得任
    意指摘為違法（最高法院75年度台上字第7033號判例意旨參
    考）。且在同一犯罪事實與情節，如別無其他加重或減輕之
    原因，下級審量定之刑，亦無過重或失輕之不當情形，則上
    級審法院對下級審法院之職權行使，原則上應予尊重（最高
    法院85年度台上字第2446號判決意旨參考）。
七、次查原判決業已審酌被告任意將帳戶交予他人詐騙財物，造
    成犯罪偵查困難，致使此類犯罪手法層出不窮，嚴重危害交
    易秩序與社會治安，且未賠償被害人損失，被害人所受損害
    金額新台幣2 萬9,987 元，損害非微，復犯後猶製新詞否認
    犯行、態度不佳，惟兼衡其犯罪之手段、素行、生活狀況、
    智識程度等一切情狀，量處上開所示之刑，並諭知如易科罰
    金，以新臺幣1 千元折算1 日；亦已斟酌關於刑法第57條科
    刑之一切情狀，在適法範圍內行使裁量權，從輕量刑，核無
    量刑瑕疵或違背法令不當之情形；被告上訴理由仍以原判決
    量刑過重云云，尚非可取，且未指摘原判決關於適用法律及
    量刑等項，有何具體違法或不當之處。
八、綜上所述，本院審酌上情，認原審已依全辯論意旨及調查證
    據之結果，予以論罪科刑，於判決內已具體說明論科之理由
    ，及其憑以認定之證據，客觀上並無何違法或不當之處，量
    刑業已從輕。被告上訴意旨所陳各節，經核並未依據卷內既
    有訴訟資料，具體指出或表明原判決有何採證、認事、用法
    等足以影響判決本旨之不當或違法之理由，僅係對原判決已
    說明論斷之事項，徒憑己意再為爭執，並未具體指摘原判決
    有如何採證、認事、用法等違反經驗法則之不當或違法，而
    足以影響判決本旨，應認未符合具體理由之要件，揆諸前揭
    說明，其上訴亦不合法律上之程式。
九、爰依刑事訴訟法第367 條前段、第372 條，不經言詞辯論，
    逕為判決如主文。
中    華    民    國    99    年    10    月    25    日
                 刑事第九庭     審判長法  官  莊秋桃
                                      法  官  孫啟強
                                      法  官  田平安
以上正本證明與原本無異。
不得上訴。
中    華    民    國    99    年    10    月    25    日
                                  書  記  官  馬蕙梅

司法院資訊處製作；財團法人民間司法改革基金會備份。
